臺灣高等法院高雄分院刑事判決
111年度交上易字第79號
上  訴  人  
即  被  告  曾文泰


上列上訴人因公共危險案件，不服臺灣橋頭地方法院111年度審
交易字第258號，中華民國111年5月23日第一審判決（起訴案號
：臺灣橋頭地方檢察署111年度偵字第740號）關於量刑部分，提
起上訴，本院判決如下：
    主  文
上訴駁回。
    理  由
壹、程序事項：
一、刑事訴訟法第348條第3項規定：「上訴得明示僅就判決之刑
    、沒收或保安處分一部為之」，其立法理由指出：「為尊重
    當事人設定攻防之範圍，並減輕上訴審審理之負擔，容許上
    訴權人僅針對刑、沒收或保安處分一部提起上訴，其未表明
    上訴之認定犯罪事實部分，則不在第二審之審判範圍。如為
    數罪併罰之案件，亦得僅針對各罪之刑、沒收、保安處分或
    對併罰所定之應執行刑、沒收、保安處分，提起上訴，其效
    力不及於原審所認定之各犯罪事實，此部分犯罪事實不在上
    訴審審查範圍」。是科刑事項已可不隨同其犯罪事實而單獨
    成為上訴之標的，且上訴人明示僅就科刑事項上訴時，第二
    審法院即不再就原審法院所認定之犯罪事實為審查，而應以
    原審法院所認定之犯罪事實，作為論認原審量刑妥適與否之
    判斷基礎。
二、本件上訴人即被告曾文泰（下稱被告）於本院審理時，已明
    示係針對原判決量刑部分上訴（見本院卷第55、56頁），依
    據前述說明，本院僅就原審判決關於量刑妥適與否進行審理
    ，至於原審判決其他部分，則非本院審查範圍。
貳、本案據以審查量刑妥適與否之原審所認定之犯罪事實、所犯
    罪名、宣告刑：
一、原審認定之犯罪事實
　　被告於民國111年1月1日下午3時許，在高雄市梓官區蚵仔寮
    海邊飲用保力達藥酒後，吐氣所含酒精濃度達每公升0.25毫
    克以上之程度，猶基於不能安全駕駛動力交通工具之犯意，
    於同日下午3時許，自該處騎乘車牌號碼000-000號普通重型
    機車上路。嗣於同日下午3時40分許，行經高雄市○○區○○路0
    00號前時，因逆向行駛而為警攔查，發現其散發酒氣，並於
    同日下午3時55分許，測得其吐氣酒精濃度為每公升0.28毫
    克，而悉上情。　
二、所犯罪名
　　被告所為，係犯修正前刑法第185條之3第1項第1款之不能安
    全駕駛動力交通工具罪。
參、上訴論斷　　
一、原審審酌被告前已有多次酒後駕車前科紀錄，有前揭臺灣高
    等法院被告前案紀錄表1份在卷可查，本次已屬第5次再犯酒
    後駕車犯行，仍於酒後吐氣所含酒精濃度達每公升0.28毫克
    之情形下，貿然騎車上路，顯見漠視一般往來之公眾及駕駛
    人之用路安全，且政府各相關機關業就酒醉駕車之危害性以
    學校教育、媒體傳播等方式一再宣導，為時甚久，被告應對
    於該項誡命知之甚詳，猶不知警惕，再犯本案相同之公共危
    險罪，顯然欠缺守法意識，對社會危害性非低；惟念及被告
    犯後始終坦承犯行之態度，此次犯罪幸未造成實害之危害程
    度，兼衡其自述國中畢業之教育程度、目前擔任臨時工之工
    作、經濟狀況、身體狀況及家庭生活狀況（詳見本院卷第46
    頁）等一切情狀，量處有期徒刑7月。
二、被告上訴意旨略以：
　　被告對酒後駕車行為深感後悔，由於父親已高齡75歲，又因
    中風行動不變，須依靠被告陪診領藥，在家照料其起居行動
    大小事，為此請求從輕量刑，改判得易科罰金之刑度。
三、經查：
　　按法院對被告之科刑，應依法益侵害之程度及行為人之責任
    基礎衡量評估，酌定與罪責程度相當之刑罰，使罰當其罪，
    始足以反映犯罪之嚴重性，並提昇法律功能及保護社會大眾
    安全。原判決已以被告責任為基礎，斟酌被告係在酒後吐氣
    所含酒精濃度達每公升0.28毫克之情形下，貿然騎車上路，
    對社會危害非低，且前已有多次酒後駕車前科，本次已屬第
    5次再犯，犯後坦承犯行之態度、暨如上所述智識程度、家
    庭經濟狀況等一切情狀而為量刑，經核已斟酌刑法第57條各
    款所列情狀，在適法範圍內加以裁量，客觀上亦未逾越法定
    刑度，或濫用裁量權，違反比例、公平及罪刑相當原則之情
    形，是原審所為量刑堪稱妥適，應予維持。至被告所稱若其
    入監執行，將無法照顧其父親等情，本院考量犯罪後入監服
    刑，本即會對家庭其他成員產生若干不便，此乃被告因犯罪
    所須付出之代價，實為制度所必然，若被告有因入監執行，
    而有需社福單位介入協助之情形，本可循相關管道提出申請
    ，參以被告屢犯酒後駕車前科，若其果真顧念家中老父因其
    入監執行將無人照顧，自該謹慎行止，而非屢觸法網，再於
    法院判處罪刑時，以需照顧家庭為由，要求從輕量刑，是被
    告上訴為無理由，應駁回其上訴。
據上論斷，依刑事訴訟法第368條，判決如主文。
本案經檢察官王柏敦提起公訴，檢察官孫小玲到庭執行職務。
中　　華　　民　　國　　111 　年　　10　　月　　5 　　日
                  刑事第四庭    審判長法  官  黃建榮
                                      法  官  林書慧
                                      法  官  黃宗揚
以上正本證明與原本無異。
不得上訴。
中　　華　　民　　國　　111 　年　　10　　月　　5 　　日
　　　　　　　　　　　　　　　　　　　書記官  秦富潔
附錄本判決論罪科刑法條：
修正前中華民國刑法第185條之3第1項
駕駛動力交通工具而有下列情形之一者，處二年以下有期徒刑，
得併科二十萬元以下罰金：
一、吐氣所含酒精濃度達每公升零點二五毫克或血液中酒精濃度
    達百分之零點零五以上。
二、有前款以外之其他情事足認服用酒類或其他相類之物，致不
    能安全駕駛。
三、服用毒品、麻醉藥品或其他相類之物，致不能安全駕駛。